臺灣宜蘭地方法院刑事判決　　　　　　 94年度交簡上字第1號
上　訴　人　臺灣宜蘭地方法院檢察署檢察官
被　　　告　乙○○　男　25歲（民國68年11月8日生）
上列上訴人因被告過失致死案件，不服本院羅東簡易庭93年度羅
交簡字第77號，中華民國93年10月8 日第一審判決（聲請簡易判
決處刑案號：93年度調偵字第53號）提起上訴，本院管轄第二審
合議庭，判決如下：
    主  文
原判決撤銷。
乙○○從事業務之人，因業務上之過失致人於死，處有期徒刑伍
月，如易科罰金，以參佰元折算壹日。
    事  實
一、乙○○從事資源回收業，以駕駛貨車載運回收資源為附隨業
    務，為從事業務之人。其於民國93年4 月24日上午11時30分
    許，駕駛車號DL-8610 號自小客車沿宜蘭縣冬山鄉○○路由
    東往西方向行駛，行經吉祥路與永和路無號誌交岔路口，本
    應注意行經無號誌交岔路口，應減速慢行，作隨時停車之準
    備，以避免危險之發生，而依當時之日間自然光線、路面無
    缺陷、無障礙物及視距良好等情節，亦無不能注意之情事，
    詎料其竟疏未注意減速慢行以為停車之準備，仍以時速40、
    50公里之速度行駛，適有劉錦益（業經判決確定）駕駛車號
    U3-9333 號自小客車搭載劉阿微、劉祈財，沿永和路由南往
    北方向行經上開路段時，亦未注意其屬於左方車應暫讓乙○
    ○所駕駛之右方車先行，而與乙○○所駕車輛發生撞擊，致
    劉阿微受有多重外傷性之傷害，經送醫急救後，仍於93年5
    月2 日下午6 時37分許因前開傷勢不治死亡。乙○○、劉錦
    益肇事後，均於警員未發覺犯罪前，向前來車禍現場處理之
    警員潘健雄自首而接受裁判。
二、案經劉阿微之夫甲○○告訴及臺灣宜蘭地方法院檢察署檢察
    官相驗後偵查起訴。
    理  由
一、訊據被告乙○○除辯稱案發時其非駕駛從事回收資源所用之
    貨車，且車禍發生時是其下班後準備返家之際外，對其餘之
    犯罪事實經過均坦承不諱。經查：
（一）前開肇事經過，業據被告乙○○於警訊、偵查及審理中迭
      次坦白承認，並有道路交通事故調查報告表（一）、（二
      ）、道路交通事故現場圖及現場照片附卷可稽，該道路交
      通事故調查報告表所繪現場圖及照片所示情形，核與被告
      供述之肇事經過情節相符。而被害人劉阿微確因本件車禍
      受有多重外傷性之傷害，並經送醫急救不治死亡之事實，
      亦經臺灣宜蘭地方法院檢察署檢察官督同法醫師相驗、解
      剖送鑑定查明屬實，製有勘驗筆錄、相驗屍體證明書、驗
      斷書、相驗照片、解剖筆錄、法務部法醫研究所九三法醫
      所醫鑑字第0673號鑑定書、財團法人羅許基金會羅東博愛
      醫院診斷證明書、93年5 月22日函所附劉阿微病歷資料、
      財團法人長庚紀念醫院林口分院診斷證明書、93年6 月2
      日函所附病歷資料在卷可憑。按行車速度，依速限標誌或
      標線之規定，無標誌或標線者，行經無號誌之交岔路口，
      應減速慢行，作隨時停車之準備，道路交通安全規則第93
      條第1 項第2 款定有明文，而依當時之情狀，被告應無不
      能注意之情事，其竟疏未注意減速慢行以為停車之準備，
      因而肇事致使被害人劉阿微死亡，自應負過失責任，且臺
      灣省基宜區車輛行車事故鑑定委員會鑑定結果，亦認被告
      有肇事原因，此有卷附該會93年5 月31日基宜鑑字第9303
      29號函所附之鑑定意見書可資參佐。被害人劉阿微確因本
      件車禍傷重不治死亡，已如前述，則被告過失駕車肇事行
      為與被害人死亡結果間具有相當因果關係，同屬灼然。至
      於劉錦益未注意其屬左方車，應暫停讓被告乙○○所駕駛
      之右方車先行，違反道路交通安全規則第102 條第1 項第
      2 款規定，對本件車禍之發生為肇事主因，亦有過失，惟
      既與被告之過失行為合併為本件車禍之肇事原因，被告之
      過失責任仍不因之解免。
（二）被告乙○○從事資源回收業，以駕駛貨車載運回收資源為
      附隨業務，為從事業務之人，業據被告供明在卷，自係從
      事駕駛業務之人。又刑法第276 條第2 項所謂之業務，係
      指以反覆同種類之行為為目的之社會活動而言。汽車駕駛
      人之駕駛工作，乃隨時可致他人身體生命於危險之行為，
      並係具有將該行為繼續反覆行使之地位之人，因此應有經
      常注意避免他人於危險之特別注意義務，其違反注意義務
      之可責性自亦較重。被告既係以駕駛車輛為附隨業務之人
      ，其於下班後駕駛自用小客車，其駕駛汽車仍屬繼續反覆
      同種類之駕駛行為，不失為駕駛之業務上行為之性質，其
      過失自應以業務過失論處。被告辯稱並非執行業務乙節，
      亦無可採。
（三）綜上所述，本件事證明確，被告之犯行洵堪認定。
二、核被告乙○○所為，係犯刑法第276 條第2 項之業務過失致
    死罪。公訴人認被告係犯同條第1 項之普通過失致死罪，雖
    有未洽，然起訴之基本社會事實相同，自應依法變更起訴法
    條。被告肇事後，於犯罪未發覺前，向據報前來處理之警員
    潘健雄承認肇事而接受裁判，此有宜蘭縣警察局羅東分局道
    路交通事故肇事人自首情形紀錄表在卷可稽，合於自首條件
    ，應依刑法第62條前段之規定，減輕其刑。
三、原審對被告乙○○予以論科，固非無見。惟查被告係犯業務
    過失致死罪，已如前述，原審僅以普通過失致死罪論處，適
    用法則已有不當。檢察官依據被害人家屬之請求，以被告應
    論以業務過失致死罪、原判決量刑過輕為由提起上訴，為有
    理由，應予撤銷改判。爰審酌被告並無前科之素行、本件車
    禍之過失程度、造成被害人死亡之危害結果、劉錦益就本件
    車禍之發生為肇事主因、被告坦承過失、犯後態度良好、惟
    尚未與被害人家屬達成和解等一切情狀，量處如主文第2 項
    所示之刑，並諭知易科罰金折算標準。
據上論斷，應依刑事訴訟法第455 條之1 第3 項、第369 條第1
項、第364 條、第299 條第1 項前段、第300 條，刑法第276 條
第2 項、第62條前段、第41條第1 項前段，罰金罰鍰提高標準條
例第1 條前段、第2 條，判決如主文。
本案經檢察官陳嘉瑜到庭執行職務
中　　華　　民　　國　　94　　年　　3 　　月　　9 　　日
                    臺灣宜蘭地方法院交通法庭
                        審判長法  官  林惠玲
                              法  官  林俊廷
                              法  官  郭淑珍
以上正本證明與原本無異
本件不得上訴
                              書記官  林秀麗
中　　華　　民　　國　　94　　年　　3 　　月　　9 　　日
附錄本判決論罪科刑法條全文
刑法第276條第2項
從事業務之人，因業務上之過失犯前項之罪者，處5 年以下有期
徒刑或拘役，得併科3,000元以下罰金。
